【裁判字號】    95,訴,811
【裁判日期】    951212
【裁判案由】    營利事業所得稅
【裁判全文】
臺北高等行政法院判決
                                     95年度訴字第00811號
                              .
原      告  明怡建設股份有限公司
代  表  人  甲○○（董事長）
被      告  財政部臺北市國稅局
代  表  人  許虞哲（局長）住同上
訴訟代理人  乙○○
上列當事人間因營利事業所得稅事件，原告不服中華民國95年1
月6 日臺財訴字第09400609680 號（案號：第00000000號）訴願
決定，提起行政訴訟，本院判決如下：
    主  文
原告之訴駁回。
訴訟費用由原告負擔。
    事  實
一、事實概要：
    原告為房屋興建投資業者，其民國（下同）85年度營利事業
    所得稅結算申報，列報營業收入淨額新臺幣（下同）348,62
    8,233 元，營業成本326,661,011 元，營業費用6,287,887
    元，非營業收入2,040,109 元，非營業費用27,154,478元，
    全年所得額及課稅所得額均為虧損9,435,034 元，在初查階
    段，被告曾依所得稅法第83條第2 項規定，發函命原告於規
    定時間內補正帳簿、文據送交調查，然原告未能提示供核，
    被告乃依所得稅法第83條規定，按原申報為房屋興建投資業
    （行業代號6811－12）之同業利潤標準淨利率14% ，核定營
    業淨利為48,807,952元（計算式：營業收入淨額348,628,23
    3 元×14% ＝48,807,952元），加計非營業收入2,040,109
    元，核定全年所得額及課稅所得額為50,848,061元。原告不
    服，申請復查（第1 次），主張：其因前總經理將帳簿憑證
    私自據為己有，並辦理結算申報，後經原告提起刑事訴訟，
    經臺灣臺北地方法院檢察署諭令交出部分相關資料及憑證，
    請就可供查核部分，依據證據調查核定；另原申報部分科目
    並不確實，請就現有資料查對後予以更正云云，經被告改按
    更正程序重核結果，調減非營業收入包括租賃收入200,000
    元、屬出售固定資產24,836,646元及通報虛列佣金收入40,2
    50,500元，核定本期營業收入淨額為283,341,087 元（計算
    式：原申報營業收入淨額348,628,233 元－200,000 元－24
    ,836,646元－40,250,500元＝283,341,087 元），並以原告
    仍無法提示帳證合約供核，按更正後營業收入淨額依同業利
    潤標準淨利率14 %核定營業淨利為39,667,752元（計算式：
    營業收入淨額283,341,087 元×14% ＝39,667,752元）、全
    年所得額為39,590,714元、出售土地損失為27,791,873元及
    課稅所得額為11,798,841元。原告仍表不服，又申請復查（
    第2 次），主張其85年度銷售房地來自「玫瑰村」「梵谷」
    、「高更」3 個工程，其中除「玫瑰村」工程，因銷售額無
    法逐戶釐清，同意被告依同業利潤標準核定所得額外，另2
    個工程「梵谷」、「高更」則可逐一確認銷售額，且該2 案
    相關營業成本82至84年度投入成本均可查核，所投入成本合
    計數已高於營業收入，縱85年度未能提示憑證，亦足資能證
    明該2 工程確係虧損，請求重予查核云云。經被告又循更正
    程序重核結果，按原告提示帳簿憑證審酌，有關其營業收入
    部分改依83年至85年度所開立發票金額，調整營業收入為26
    7,016,898 元（包括土地收入202,993,698 元及房屋收入64
    ,023,200元），減除原申報銷貨折讓216,925 元，核定營業
    收入淨額為267,233,823 元。另原告主張「玫瑰村」工程銷
    售額無法逐戶釐清，同意依同業利潤標準核定，被告遂依同
    業利潤標準毛利率44% 核定營業成本為24,395,043元（計算
    式：房地收入43,562,578元×〈1 －毛利率44% 〉＝24,395
    ,043元）；至於「梵谷」「高更」工程部分，營業成本則核
    實認定為267,463,759 元，重新核定營業成本為291,858,80
    2 元（計算式：玫瑰村依法核定24,395,043元＋梵谷及高更
    核實認定267,463, 759元），營業毛利為虧損24,841,904元
    ，營業淨利為虧損31,129,791元，全年所得額為虧損31,206
    ,829元，出售土地損失為38,842,342元及課稅所得額為7,63
    5,513 元。原告猶表不服，再次申請復查（第3 次），經被
    告以94年10月17日財北國稅法字第0940215274號復查決定予
    以駁回，未獲變更（下稱原處分）。原告不服，提起訴願，
    亦遭決定駁回，遂提起本件行政訴訟。
二、兩造聲明：
（一）原告聲明（原告未於準備程序、言詞辯論期日到場，據其
      起訴狀記載
      ）：
    1.訴願決定、原處分及原核課處分關於核課85年度營利事業
      所得稅予以撤銷。
    2.訴訟費用由被告負擔。
（二）被告聲明：
    1.駁回原告之訴。
    2.訴訟費用由原告負擔。
三、兩造之爭點：
（一）原告主張之理由：
    1.原告銷售桃園縣楊梅市之「玫瑰村」，係銷售餘屋，85年
      度把餘屋全部銷售，房屋部分收入27,382,841元，該房屋
      於83年完工，83、84年度依交屋比例認列成本，於84年度
      經被告核定的未售餘屋成本38,643,813元，惟原查核更正
      時，就該部分依同業利潤標準毛利率核定，復查仍未准變
      更。「玫瑰村」之餘屋既於85年度已全部銷售而無餘屋，
      則其與收入27,382,841元相配合之成本即為84年度被告核
      定之存貨（待售房屋成本）38,643,813元，是以該部分仍
      屬虧損。故銷售「玫瑰村」一案之成本，應依被告84年底
      原核定存貨核認之。
    2.依營利事業所得稅查核準則第6 條第項規定：「營利事業
      之帳簿文據，其關係所得額之一部未能提示，經稽徵機關
      依所得稅法施行細則第八十一之規定，就該部分按同業利
      潤標準核定其所得額者，其核定之所得額，以不超過當年
      度全部營業收入淨額依同業利潤標準核定之所得額為限。
      」原告可查核之「梵谷」、「高更」兩工地經核定為虧損
      ，就「玫瑰村」工地之收入43,562,578元，如按同業利潤
      標準純益率14% （行業代號6811-12）核 定，其所得額僅
      為6,098,761 元（帳載成本，房屋38,643,813元，土地成
      本20,553,440元，合計成本59,197,253元，虧損15,634,6
      75元），而該部分按同業利潤標準毛利率核算之課稅所得
      竟達7,635,513 元，顯然高於按同業利潤標準核定之所得
      額，此與上述營利事業所得稅查核準則規定有違。綜上所
      述，「玫瑰村」工地部分之所得，被告應按上年度核認之
      未售餘屋成本核定成本，即或未能提供相關憑證，亦不應
      超過該部分按同業利潤標準純益率核算之所得額。
    3.又原告自85年度起有關公司之帳冊、傳票及憑證文據皆遭
      前總經理據為所有，故原告迄今尚未檢具相關資料辦理營
      利事業所得稅之結算及公司清算申報。
（二）被告主張之理由：
    1.按「稽徵機關進行調查或復查時，納稅義務人應提示有關
      各種證明所得額之帳簿、文據；其未提示者，稽徵機關得
      依查得之資料或同業利潤標準，核定其所得額。」、「本
      法第八十三條所稱之帳簿文據，其關係所得額之一部或關
      係課稅年度中某一期間之所得額，而納稅義務人未能提示
      者，稽徵機關得就該部分依查得之資料或同業利潤標準核
      定其所得額。」分別為所得稅法第83條第1 項及同法施行
      細則第81條所明定。次按「帳簿文據，其關係所得額之一
      部而未能提示者，依所得稅法施行細則第81條之規定辦理
      。但其核定所得額，以不超過當年度全部營業收入淨額依
      同業利潤標準核定之所得額為限。」、「營利事業承包工
      程之工期在一年以上者，有關工程損益之計算，應採完工
      比例法。但有左列情形之一，致工程損益確無法估計者，
      得採全部完工法，於完工年度再行計算損益：一、各期應
      收工程價款無法估計。二、履行合約所須投入成本與期末
      完工程度均無法估計。三、歸屬於合約之成本無法辨認。
      …第一項所稱完工比例，可採下列方法計算之：一、…三
      、產出單位比例法，即按工程之產出單位佔合約總單位之
      比例計算。在同一年度承包2 個以上工程者，其工程成本
      應分別計算，如混淆不清，無法查核定其所得額時，得依
      所稅法施行細則第81條之規定辦理。」復分別為行為時營
      利事業所得稅查核準則第6 條第1 項、第24條第1 項及第
      4 項第3 款所明定。又所謂未提示，兼指帳簿文據全部未
      提示，或雖提示而有不完全、不健全或不相符者均有其適
      用。
    2.原告85年度營利事業所得稅結算申報，列報營業收入淨額
      348,628,233 元，營業成本326,661,011 元，營業費用6,
      287,887 元，非營業收入2,040,109 元，非營業費用27,1
      54,478元，全年所得額及課稅所得額均為虧損9,435,034
      元，經被告初查以原告未能提示帳證供核，依所得稅法第
      83條規定，按原申報為房屋興建投資業（行業代號6811－
      12）之同業利潤標準淨利率14% ，核定營業淨利為48,807
      ,952 元 ，加計非營業收入2,040,109 元，核定全年所得
      額及課稅所得額為50,848,061元。原告不服，3 次申請復
      查，2 次經被告改按更正程序辦理，變更核定課稅所得額
      為7,635,513 元，第3 次作成原處分，維持課稅所得額為
      7, 635,513元。3.原告除執應按被告上年度核認之未售餘
      屋成本核定成本外，並訴稱「玫瑰村」工程之成本應按原
      申報房屋興建投資業同業利潤標準淨利率14% 核定所得額
      ，如按同業利潤標準純益率核定，其所得額僅為6,098,76
      1 元，而該部分按同業利潤標準毛利率核算之課稅所得額
      竟達7,635,513 元，有違查核準則第6 條第1 項規定，不
      超過該部分按同業利潤標準核定之所得額云云，資為爭議
      。案經訴願決定以被告無從就原告主張審酌查核，乃將該
      項工程營業成本依同業利潤標準毛利率44% 核定為24,395
      ,043元，經核並無不合。又原告84年度營利事業所得稅結
      算申報營業成本，係經被告按同業利潤標準毛利率核定，
      是主張「玫瑰村」工程之成本應為上年度核定之待售房屋
      成本一節，不足為採。至原告主張「玫瑰村」工程之成本
      應按原申報房屋興建投資業（行業代號6811－12）同業利
      潤標準淨利率14% 核定所得額一節，經查依營利事業所得
      稅查核準則第24條第4 項第3 款規定，在同一年度承包2
      個以上工程者，其工程成本應分別計算，如混淆不清，無
      法查核定其所得額時，得依所得稅法施行細則第81條之規
      定辦理。被告在第2 次復查改循更正程序重核時，即因原
      告主張「玫瑰村」工程銷售額無法逐戶釐清，同意被告係
      依同業利潤標準毛利率44% 核定營業成本為24,395,043元
      ；另2 個工程「梵谷」、「高更」，營業成本則核實認定
      為267,463,759 元，重新核定營業成本為291,858,802 元
      （計算式：玫瑰村依法核定24,395,043元＋梵谷及高更核
      實認定267,463,759 ），營業費用依原告申報數6,287,88
      7 元核定，營業淨利為虧損31,129,791元、全年所得額為
      虧損31,206,829元、出售土地損失為38,842,342元及課稅
      所得額為7,635,513 元，是無原告所訴按原申報房屋興建
      投資業同業利潤標準淨利率14% 核定所得額之問題；另依
      營利事業所得稅查核準則第6 條第1 項但書規定，核定所
      得額以不超過當年度「全部營業收入淨額」依同業利潤標
      準核定之所得額為限。原告當年度3 工程之全部營業收入
      淨額為267,016,898 元，按同業利潤標準淨利率14% 核定
      所得額為37,382,365元，而被告僅核定所得額為7,635,51
      3 元，自難謂有違營利事業所得稅查核準則第6 條第1 項
      規定，原告所訴實無理由。
    3.綜上所述，原處分及訴願決定均無違誤。
   理  由
一、本件原告經合法通知，未於言詞辯論期日到場，核無行政訴
    訟法第218 條準用民事訴訟法第386 條各款所列情形，爰併
    準用民事訴訟法第385 條第1 項前段規定，依被告之聲請，
    由其一造辯論而為判決。又本件原告起訴時，被告之代表人
    為張盛和，嗣於訴訟中變為許虞哲，茲據新任代表人具狀聲
    明承受訴訟，經核無不合，應予准許。
二、原告主張：本件「玫瑰村」之餘屋已於85年度全部銷售而無
    餘屋，則其與收入27,382,841元相配合之成本即為84年度被
    告核定之存貨（待售房屋成本）38,643,813元，是以該部分
    仍屬虧損。故銷售「玫瑰村」一案之成本，應依被告84年底
    原核定存貨核認之。原告可查核之「梵谷」、「高更」兩工
    地經核定為虧損，就「玫瑰村」工地之收入43,562,578元，
    如按同業利潤標準純益率14% 核定，其所得額僅為6,098,76
    1 元，而該部分按同業利潤標準毛利率核算之課稅所得竟達
    7,635,513 元，顯然高於按同業利潤標準核定之所得額，此
    與上述營利事業所得稅查核準則規定有違。又原告自85年度
    起有關公司之帳冊、傳票及憑證文據皆遭前總經理據為所有
    ，故原告迄今尚未檢具相關資料辦理營利事業所得稅之結算
    及公司清算申報。為此，原告依據行政訴訟法第4 條第1項
    規定提起本件撤銷訴訟，求為判決如聲明所示。
三、被告則以：原告3 次申請復查，前2 次經被告改按更正程序
    辦理，變更核定課稅所得額為7,635,513 元，第3 次作成原
    處分，維持課稅所得額為7,635,513 元。另依營利事業所得
    稅查核準則第24條第4 項第3 款規定，在同一年度承包2 個
    以上工程者，其工程成本應分別計算，如混淆不清，無法查
    核定其所得額時，得依所得稅法施行細則第81條之規定辦理
    。被告在第2 次復查改循更正程序重核時，即因原告主張「
    玫瑰村」工程銷售額無法逐戶釐清，同意被告係依同業利潤
    標準毛利率44% 核定營業成本為24,395,043元；另2 個工程
    「梵谷」、「高更」，營業成本則核實認定為267,463,759
    元，重新核定營業成本為291,858,802 元（計算式：玫瑰村
    依法核定24,395,043元＋梵谷及高更核實認定267,463,759
    ），營業費用依原告申報數6,287,887 元核定，營業淨利為
    虧損31,129,791元、全年所得額為虧損31,206,829元、出售
    土地損失為38,842,342元及課稅所得額為7,635,513 元，是
    無原告所訴按原申報房屋興建投資業同業利潤標準淨利率14
    % 核定所得額之問題；另依營利事業所得稅查核準則第6 條
    第1 項但書規定，核定所得額以不超過當年度「全部營業收
    入淨額」依同業利潤標準核定之所得額為限。原告當年度3
    工程之全部營業收入淨額為267,016,898 元，按同業利潤標
    準淨利率14% 核定所得額為37,382,365元，而被告僅核定所
    得額為7,635,513 元，自難謂有違營利事業所得稅查核準則
    第6 條第1 項規定，原告所訴實無理由等語，資為抗辯。
四、按「稽徵機關進行調查或復查時，納稅義務人應提示有關各
    種證明所得額之帳簿、文據；其未提示者，稽徵機關得依查
    之資料或同業利潤標準，核定其所得額。」「本法第八十三
    條所稱之帳簿文據，其關係所得額之一部或關係課稅年度中
    某一期間之所得額，而納稅義務人未能提示者，稽徵機關得
    就該部分依查得之資料或同業利潤標準核定其所得額。」分
    別為行為時所得稅法第83條第1 項及同法施行細則第81條所
    明定。又「營利事業帳簿文據，其關係所得額之一部未能提
    示，經稽徵機關依所得稅法施行細則第八十一條之規定，就
    該部分按同業利潤標準核定其所得額者，其核定之所得額，
    以不超過當年度全部營業收入淨額依同業利潤標準核定之所
    得額為限。」「營利事業承包工程之工期在一年以上者，有
    關工程損益之計算，應採完工比例法。但有左列情形之一，
    致工程損益確無法估計者，得採全部完工法，於完工年度再
    行計算損益：一、各期應收工程價款無法估計。二、履行合
    約所須投入成本與期末完工程度均無法估計。三、歸屬於合
    約之成本無法辨認。」「第一項所稱完工比例，可採下列方
    法計算之：…三、產出單位比例法，即按工程之產出單位佔
    合約總單位之比例計算。在同一年度承包二個以上工程者，
    其工程成本應分別計算，如混淆不清，無法查核定其所得額
    時，得依所稅法施行細則第八十一條之規定辦理。」亦經營
    利事業所得稅查核準則第6 條第1 項、第24條第1 項及第4
    項第3 款規定甚明。次按「凡實施商業會計法之營利事業，
    應依左列規定設置帳簿：…三、營建業：（一）日記簿：得
    視實際需要加設特種日記簿。（二）總分類帳：得視實際需
    要加設明細分類帳。（三）在建工程明細帳：得視實際需要
    加設材料、物料明細帳及待售房地明細帳。（四）施工日報
    表：記載工程每日有關進料、領料、退料、工時及工作記錄
    等資料。（五）其他必要之補助帳簿。」為稅捐稽徵機關管
    理營利事業會計帳簿憑證辦法第2 條第3 款所規定。又「營
    造業支付之人工費用應提示施工日報表及有關帳簿文據，以
    憑核實認定；其未提示者，稽徵機關得依稅法有關規定辦理
    。」「依稅捐稽徵機關管理營利事業會計帳簿憑證辦法第二
    條第三款、第四條第三款及本部八十一年五月十六日臺財稅
    字第八一一六六五四七九號函規定，營建業須設置施工日報
    表，憑供稅捐稽徵機關查核其耗用材料及人工費用之依據。
    惟實務上營建業之耗用材料可由其相關之工程合約（包括所
    附之工程項目、建築圖說）、建築師或技師所計算之材料耗
    用明細表及材料明細帳等資料查明認定；支付人工費用則可
    由工資單、印領清冊及扣（免）繳憑單等資料核認，故營建
    業者耗用材料及人工費用，如已提示上開有關帳簿文據供查
    核者，得免提示施工日報表。」財政部81年5 月16臺財稅字
    第811665479 號及83年2 月16日臺財稅字第831583517 號函
    釋有案。上開有關提示帳簿、文據之函令，係中央財稅主管
    機關財政部基於職權，依上開規定之立法意旨所作成之解釋
    ，既未於法律規定之外另行創設新的權利義務，增加人民之
    負擔，亦未牴觸憲法及法律，自應於所解釋法律生效之日起
    ，適用於與此有關之未確定案件。
五、上開事實概要欄所述之事實，為兩造所不爭執，並有原處分
    書、臺北市稅捐稽徵處原告負責人談話筆錄85年度營利事業
    所得稅結算申報書、通知函及掛號郵件收件回執、核定通知
    書、更正核定通知書、核定稅額繳款書、審查結果增減金額
    變更比較表、84年度營利事業所得稅結算申報核定通知書、
    核定稅額繳款書、臺北市營業人銷售額與稅額申報書、營利
    事業所得稅結算申報調查項目調整數額報告表、原告交易對
    象銷項去路明細表、84年及85年度高更及梵谷工地開立發票
    統計表及逐戶收入明細表、梵谷及高更工地成本明細表、玫
    瑰村發票查核及85年度移轉所有權部分開立發票數、出售房
    屋所得計算表、彙總工程收入及成本表、開立發票統計及營
    業收入調節表、85年度收入明細表、原告84年度出售房屋收
    入及相關成本費用說明表、85年度所得稅申報資料更正調整
    表、財產目錄、佣金收入統一發票、原告寶島商業銀行放款
    帳務明細資料、資產負債表、課稅資料歸戶清單、85年度營
    利事業投資人明細及分配盈餘表、85年度營利事業所得稅查
    核申報調整所得額明細表、85年度營利事業所得稅結算申報
    查核簽證報告書等件分別附原處分卷、訴願卷可稽，為可確
    認之事實。
六、歸納兩造之上述主張，本件爭執之重點厥為：原告主張85年
    度銷售之成本應依被告84年原核定之存貨認定，有無理由？
    本件所得額之計算應依同業利潤標準毛利率或純益率核定？
    被告所核定之所得額是否違反營利事業所得稅查核準則第6
    條第1 項規定？茲分述如下：
（一）按稽徵機關進行調查或復查時，納稅義務人應提示有關各
      種證明所得額之帳簿文據，其未能提示者，稽徵機關得依
      查得之資料或同業利潤標準核定其所得額，為所得稅法第
      83條第1 項所明定。茲所指帳簿文據，倘係營造業，依稅
      捐稽徵機關管理營利事業會計帳簿憑證辦法第2 條第3 款
      之規定，係指營造業應設置之日記簿、總分類帳、在建工
      程明細帳、施工日報表及其他必要之補助帳簿而言；或依
      前揭財政部81年5 月16臺財稅字第811665479 號及83年2
      月16日臺財稅字第831583517 號解釋函令之意旨，應提示
      相關之工程合約（包括所附之工程項目、建築圖說）、建
      築師或技師所計算之材料耗用明細表及材料明細帳，及工
      資單、印領清冊及扣（免）繳憑單等。又上開帳簿文據，
      其關係所得額之一部或關係課稅年度中某一期間之所得額
      ，而納稅義務人未能提示者，稽徵機關得就該部分依查得
      資料或同業利潤標準核定其所得額，此在所得稅法施行細
      則第81條，亦定有明文。茲所指：「未能提示」，包括全
      部未提示，以及提示而不完全、不健全、不相符致無法勾
      稽者，均包括在內，亦經最高行政法院（89年7 月1 日改
      制前為行政法院）著有61年判字第198 號判例闡釋明確。
      另本院57年判字第60號判例所指：「納稅義務人如已提供
      有關資料，稽徵機關即應就其提供之資料調查認定」，亦
      係指納稅義務人已依法令規定提供齊備應設置之主要帳簿
      ，而依該主要帳簿之記載，已能合法完全勾稽者為前提，
      始有其適用。如果納稅義務人所提示者，並非依法令規定
      應齊備之主要帳簿全部，或依其提示之資料，因其記載不
      詳實，致無從勾稽者，稽徵機關自得依查得之資料或同業
      利潤標準核定其所得額，法意至明。
（二）本件原告既為房屋興建投資業者，本應依稅捐稽徵機關管
      理營利事業會計帳簿憑證辦法第2 條第3 款規定，設置日
      記簿、總分類帳、在建工程明細帳、施工日報表及其他必
      要之補助帳簿，並於年度營利事業所得稅結算申報時提示
      ，憑供稽徵機關查核其耗用材料及人工費用之依據；或依
      前揭財政部81年5 月16臺財稅字第811665479 號及83年2
      月16日臺財稅字第831583517 號解釋函令之意旨，分別提
      示相關之工程合約（包括所附之工程項目、建築圖說）、
      建築師或技師所計算之材料耗用明細表及材料明細帳，及
      工資單、印領清冊及扣（免）繳憑單等，供稽徵機關查明
      認定其耗用材料及支付人工費用，雖經被告依所得稅法第
      83條第2 項規定，發函命原告於規定時間內補正上開帳簿
      、文據送交調查，惟原告於歷次申請復查期間，除提示「
      梵谷」、「高更」2 工程之帳簿、文據可供核實認定其營
      業成本外，至於「玫瑰村」工程部分，因未提示完整帳簿
      、文據，自已符合所得稅法第83條所規定，應由稽徵機關
      得依查之資料或同業利潤標準，核定其所得額之要件。另
      本件原告在同一年度承包「梵谷」、「高更」、「玫瑰村
      」等3 個工程，其中「玫瑰村」工程成本部分混淆不清，
      無法查核並逐戶釐清其銷售額，以定其所得額，被告乃參
      酌營利事業所得稅查核準則第24條第4 項第3 款規定，依
      所得稅法施行細則第81條之規定，就該部分依同業利潤標
      準核定其所得額，經核並無不合。至於原告訴稱「原告自
      85年度起有關公司之帳冊、傳票及憑證文據皆遭前總經理
      據為所有，故原告迄今尚未檢具相關資料辦理營利事業所
      得稅之結算及公司清算申報。」一節，並未經原告提出任
      何證據以實其說，本難採信；退萬步而言，其縱然屬實，
      亦不影響被告依據上開所得稅法第83條、所得稅法施行細
      則第81條、營利事業所得稅查核準則第24條第4 項第3 款
      規定核定本件所得額之合法性，併予敘明。
（三）按營利事業所得之計算，以其本年度收入總額減除各項成
      本費用、損失及稅捐後之純益額為總得額，行為時所得稅
      法第24條第1 項定有明文。其計算公式，同法施行細則第
      31條復有列明。其中，銷貨－銷貨成本＝銷貨成本；銷貨
      毛利－（銷貨費用＋管理費用）＝純益額（即所得額）；
      純益額（即所得額）＝營業淨利＋非營業收益－非營業損
      失。概言之，純利率之計算，係以營業收入減除營業成本
      及營業費用而言；至於毛利率之計算，則僅減除營業成本
      ，並不包括營業費用，此亦為一般稅務會計原理。因此，
      基於有利於納稅義務人之原則，若納稅義務人能提示營業
      費用，則稽徵機關採用毛利率計算其課稅所得額，並就費
      用支出部分依照憑證核實認列，一部分採用推計課稅，一
      部分採用核實認列，參酌前開所得稅法第83條及其施行細
      則第81條規定意旨，並無不可。本件被告在第2 次復查改
      循更正程序重核時，即因原告主張「玫瑰村」工程銷售額
      無法逐戶釐清，成本部分無法核列，被告乃依同業利潤標
      準毛利率44% 核定營業成本為24,395,043元；另「梵谷」
      、「高更」2 個工程部分，因無上開問題，營業成本則核
      實認定為267,463,759 元，重新核定營業成本為291,858,
      802 元（計算式：玫瑰村依法核定24,395,043元＋梵谷及
      高更核實認定267,463,759 ），營業費用依原告申報數6,
      287,887 元核定，營業淨利為虧損31,129,791元、全年所
      得額為虧損31,206,829元、出售土地損失為38,842,342元
      及課稅所得額為7,635,513 元，參酌上開說明，即無不合
      ，是本件並無原告所訴應按原申報房屋興建投資業同業利
      潤標準淨利率14% 核定所得額之問題。再者，本件原告85
      年度3 工程之全部營業收入淨額為267,016,898 元（包括
      土地收入202,993,698 元及房屋收入64,023,200元），按
      同業利潤標準淨利率14% 核定所得額為37,382,365元，而
      被告僅核定所得額為7,635,513 元，故本件亦未違反上開
      查核準則第6 條第1 項有關「其核定之所得額，不超過當
      年度『全部』營業收入淨額依同業利潤標準核定之所得額
      為限」之規定，至為明顯。原告僅以「玫瑰村」工地之收
      入43,562,578元，作為上開查核準則第6 條第1 項之計算
      基礎，並按同業利潤標準純益率14% 核定，其所得額僅為
      6,098,761 元，即謂本件核定之所得額7,635,513 元，已
      高於按同業利潤標準核定之所得額云云，即有誤解，並非
      可採。
（四）末查，原告84年度營利事業所得稅結算申報營業成本，係
      經被告按同業利潤標準毛利率核定，有原告84年度營利事
      業所得稅結算申報核定通知書、核定稅額繳款書等件為證
      ，是以原告主張「玫瑰村」工程之成本應為上年度核定之
      待售房屋成本乙節，亦非可採。
七、綜上所述，原處分所為之核定，其認事用法均無違誤，訴願
    決定遞予維持，亦無不合，原告徒執前詞，訴請撤銷原處分
    及訴願決定，為無理由，應予駁回。末按，納稅義務人對於
    核定稅捐之處分如有不服，應依規定格式，敘明理由，連同
    證明文件，於核定稅額通知書所載繳納期間屆滿或核定稅額
    通知書送達後30日內申請復查；納稅義務人對稅捐稽徵機關
    之復查決定如有不服，亦得依法提起訴願及行政訴訟，分別
    為稅捐稽徵法第35條第1 項及第38條第1 項所明定。依我國
    通說及實務見解，向來認為上開復查決定為稅捐稽徵機關自
    我審查之機制，即行政機關內部之監督規範，因此若已透過
    復查程序，並經稅捐稽徵機關作成決定，則上開條文中所稱
    核定稅捐處分，自已為復查決定所吸附，並無單獨存在之必
    要，蓋因原不利納稅義務人之核定稅捐處分若經復查決定所
    撤銷，即已不復存在，當無成為訴願或訴訟客體之可能性；
    若為復查決定所維持，則以該復查決定為訴願或起訴之對象
    即可，自無再針對原核定稅捐處分為救濟之必要。職是之故
    ，原告起訴聲明請求將原核定處分一併撤銷，即屬無據，應
    併予駁回，附此敘明。
八、兩造其餘陳述於判決結果不生影響，無庸一一論列，併予敘
    明。
據上論結，本件原告之訴為無理由，爰依行政訴訟法第98條第3
項前段、第218 條，民事訴訟法第385 條第1 項前段，判決如主
文。
中    華    民    國    95    年    12    月    12    日
                  第 一 庭 審 判 長 法  官  王立杰
                                    法  官  周玫芳
                                    法  官  劉錫賢
上為正本係照原本作成。
如不服本判決，應於送達後20日內向本院提出上訴狀並表明上訴
理由，如於本判決宣示後送達前提起上訴者，應於判決送達後20
內補提上訴理由書(須按他造人數附繕本)。
中    華    民    國    95    年    12    月    12    日
                                    書記官  林佳蘋


司法院資訊處製作；財團法人民間司法改革基金會備份。
